臺灣臺北地方法院刑事判決　　　　　　　　　　　　九十三年度易字第一二二三號
　　公　訴　人　臺灣臺北地方法院檢察署檢察官
　　被　　　告　甲○○
右列被告因違反著作權法案件，經檢察官提起公訴（九十三年度偵字第九一六、一三
六八號），於本院準備程序進行中，被告先就被訴事實為有罪之陳述，經裁定行簡式
審判程序，判決如左：
    主  文
甲○○連續行使偽造私文書，足以生損害於他人，處有期徒刑陸月，如易科罰金，以
佰元折算壹日。扣案之仿冒遊戲光碟片肆佰壹拾陸片、遊戲光碟目錄陸冊、包裝封
面貳冊、包裝袋捌拾柒只均沒收。
    事  實
一、甲○○係位於臺北縣新店市○○街十九號一樓「格鬥天王電視遊樂器商店」之負
    責人，明知如附表一所示之圖樣，分別業據日商新力電腦娛樂股份有限公司（下
    稱新力公司）、日商卡波光股份有限公司（下稱卡波光公司）向前經濟部中央標
    準局（現改制為智慧財產局）申請核准註冊，取得商標專用權，專用於遊戲光碟
    片等商品，現仍在專用期間；又明知附表二所示之電腦程式著作，分別係新力公
    司、日商可樂美股份有限公司（下稱可樂美公司）、日商南歌股份有限公司（下
    稱南歌公司）、史克威爾．艾尼克斯公司、卡波光公司、世雅公司所創作，於我
    國民國九十一年一月一日加入世界貿易組織後發行，依世界貿易組織與貿易有關
    之智慧財產權協定國民待遇原則及我國著作權法第四條第二款規定，在我國享有
    著作權，另附表三所示電腦程式著作，分別係新力公司、史克威爾．艾尼克斯公
    司、卡波光公司創作，於我國管轄區域內首次發行，依我國著作權法第四條第一
    款之規定，在我國享有著作權，又附表四所示之電腦程式著作，係臺灣光榮綜合
    資訊股份有限公司（下稱光榮公司）所創作，以上著作均在我國享有著作權；且
    明知姓名年籍不詳綽號「大地」之成年男子所販賣之仿冒遊戲光碟片，其包裝封
    套、光碟表面或透過電視遊樂器執行時之電視畫面，顯示有如附表一所示之註冊
    商標，均係未得商標權人同意，於同一商品使用相同之註冊商標之仿冒商品，且
    為未經上開著作權人同意或授權而擅自非法重製之侵害著作權之物；又前開附表
    二、附表三之仿冒遊戲光碟片於電視遊樂器執行使用時，於畫面下方會出現「
    LICENSED BY SONY COMPUTER ENTERTAINMENT INC.」（中譯：經新力電腦娛樂股
    份有限公司授權）之授權字樣，係偽造新力公司表示授權、出品用意證明之準私
    文書；竟仍基於意圖營利而以移轉所有權之方法散布著作光碟重製物而侵害他人
    之著作財產權、販賣仿冒商標商品及行使偽造準私文書之概括犯意，自民國九十
    二年三月間某日起至同年七月二十八日止，在其前揭店內，先以仿冒PlayStati-
    on遊戲光碟每片新臺幣（下同）二十元至三十元之價格、仿冒PlayStation2遊戲
    光碟片每片七十至一百元不詳之價格，向「大地」購入不詳數量之前揭仿冒遊戲
    光碟片，並自販入時起，在前揭店內，以仿冒PlayStation遊戲光碟每片四十元
    或五十元之價格、仿冒PlayStation2遊戲光碟每片一百五十元或二百元之價格，
    連續販售而交付予不特定之顧客，而連續行使前揭偽造新力公司表示授權出品用
    意證明之準私文書，致消費者有誤信載有偽造準私文書之遊戲光碟片係新力公司
    出產光碟片之虞，足生損害於新力公司。嗣於九十二年七月二十八日，為警持搜
    索票至上址執行搜索而當場查獲，並扣得仿冒遊戲光碟片四百十六片、遊戲光碟
    目錄六冊、包裝封面二冊、包裝袋八十七只。
二、案經新力公司、卡波光、光榮公司訴由法務部調查局臺北市調查處報告臺灣臺北
    地方法院檢察署檢察官偵查起訴，於本院準備程序進行中，被告先就被訴事實為
    有罪之陳述，經裁定行簡式審判程序。
    理  由
一、
（一）右揭事實，業據被告甲○○坦承不諱，核與被害人新力公司、卡波光公司、光
      榮公司之指訴情節相符，並有仿冒遊戲光碟片四百十六片、遊戲光碟目錄六冊
      、包裝封面二冊、包裝袋八十七只扣案可證。又附表二所示之電腦程式著作，
      分別係新力公司、可樂美公司、南歌公司、史克威爾．艾尼克斯公司、卡波光
      公司、世雅公司所創作，於我國九十一年一月一日加入世界貿易組織後發行，
      另附表三所示之電腦程式著作，分別係新力公司、史克威爾．艾尼克斯公司、
      卡波光創作，於我國管轄區域內首次發行，而附表四所示之電腦程式著作，乃
      光榮公司所創作，有遊戲光碟片之發行資料、期初期末存量明細表、進貨單、
      統一發票、出貨單、進口報單等在卷足憑，是上開著作分別依世界貿易組織與
      貿易有關之智慧財產權協定國民待遇原則及我國著作權法第四條第二款規定或
      我國著作權法第四條第一款規定，受我國著作權法之保護。又附表一所示商標
      業經各該商標專用權人註冊取得商標專用權，指定使用於遊戲光碟片等商品，
      現仍在專用權期間，亦有各該商標註冊證存卷可按。又扣案之遊戲光碟片，其
      包裝封套、光碟表面或透過電視遊樂器執行時之電視畫面，顯示有如附表一所
      示之註冊商標，亦有各該遊戲光碟外包裝扣案及照片在卷可憑；此外，扣案之
      如附表二、附表三所示之遊戲光碟片部分於電視遊樂器執行使用時，於畫面下
      方會出現「LICENSED BY SONY COMPUTER ENTERTAINMENT INC.」之授權文句，
      亦有卷附照片存卷可佐。足見被告之自白，核與事實相符，應可採信。
（二）按商標之使用係指為行銷之目的，將商標用於商品或其包裝、容器、標帖、說
      明書、價目表或其他類似物件上，而持有、陳列或散布，此為商標法第六條第
      一項所明定，故於同一商品或類似商品，若附加相同或近似於他人註冊商標之
      圖樣於商品或其包裝、容器、說明書、價目表或其他類似物件上，應即受他人
      商標專用權效力所拘束，而透過電磁作用，如以遊樂器、光碟機、電腦主機之
      操作為媒介，始於電視或電腦螢幕前出現商標圖樣者，其標示型態足資一般商
      品購買人認識其表彰商品之來源者，解釋上應認屬於商標法第六條第一項所稱
      之其他類似物件之範疇。是被告以行銷為目的販入扣案遊戲光碟片，而該等商
      品經電視遊戲器執行，於螢幕中所顯現之商標圖樣，自屬商標之使用。
（三）又以錄音、錄影或電磁記錄藉機器或電腦之處理所顯示之聲音、影像或符號足
      以為表示其用意之證明者，依刑法第二百二十條第二項之規定，以文書論。查
      被告所販賣之仿冒遊戲光碟片透過電視遊戲器執行時在電視畫面上顯現「
      LICENSED BY SONY COMPUTER ENTERTAINMENT INC.」之授權文句，自屬使消費
      大眾會誤以為該仿冒遊戲光碟片係由新力公司自行或合法授權所生產製造之一
      定用意證明文字，而足生損害於新力公司，是以該等字樣當屬上述之準文書。
      而該等準文書為不詳姓名之人未經前開著作權人同意或授權所著作，當屬偽造
      之準私文書，被告販賣該等仿冒之遊戲光碟片，既明知有上開內容，縱光碟片
      外觀無法目視其內容，但消費者必然會透過電視遊戲器之執行於電視螢幕顯示
      ，應認其交付之行為，即係行使上開偽造準文書之行為無誤。
（四）綜上所述，被告右揭罪證明確，犯行均堪認定。
二、按被告行為後，商標法已於九十二年五月二十八日修正公布，於同年十一月二十
    八日生效，其中關於販賣仿冒商標商品行為之刑事處罰，由商標法第六十三條改
    列至同法第八十二條，惟刑度並未變更，依刑法第二條第一項前段，應適用裁判
    時之修正後商標法；另被告行為後，著作權法亦於九十三年九月一日修正公布，
    經比較新舊法結果，以舊法有利於被告，依刑法第二條第一項但書規定，應適用
    修正前之著作權法。是核被告所為，係犯修正後商標法第八十二條之販賣仿冒商
    品罪、修正前著作權法第九十一條之一第三項、第一項之意圖營利而以移轉所有
    權之方法散布著作光碟重製物而侵害他人之著作財產權罪，及刑法第二百十六條
    、第二百二十條第二項、第一項、第二百十條之行使偽造準私文書罪（原起訴書
    雖漏未論引行使偽造準私文書罪，惟業經公訴人蒞庭更正，併此敘明）。被告先
    後多次違反商標法、著作權法及行使偽造準私文書之犯行，均時間緊接，所犯均
    係構成要件相同之罪，顯各係基於概括犯意反覆為之，應皆依刑法第五十六條之
    規定論以一罪，並均加重其刑。被告以一行為侵害前述各公司之商標專用權及著
    作權，為想像競合犯，均應論以一罪。再被告以一販賣行為，同時觸犯商標法、
    著作權法及行使偽造準私文書等三罪名，為想像競合犯，應從一重之行使偽造私
    文書罪處斷。爰審酌被告犯罪動機係營利，犯罪之手段係買入賣出仿冒品，而被
    告坦承犯行，販賣仿冒品之期間約四月，另查扣仿冒品之數量達四百十六片，且
    被告販賣仿冒之遊戲光碟，使仿冒之遊戲光碟有銷售之管道及市場，間接促使仿
    冒行為有利可圖，仿冒行為乃益行猖獗，權利人於是花費鉅額款項投入仿冒之查
    緝以維權利，而此查緝費用又轉為成本，使真品之價格益形提高，致原購買真品
    之消費者或轉為購買仿冒品，前揭情形於是陷於惡性循環，或不予購買，其結果
    乃為權利人無利可圖而無創作動機，阻礙智慧財產之發展，是被告犯罪行為間接
    造成前述之結果，其危害不可小覷等一切情狀，量處如主文所示之刑，並諭知易
    科罰金之折算標準。扣案之遊戲光碟片仿冒遊戲光碟片四百十六片、包裝封面二
    冊，係被告所有供販賣前開仿冒他人註冊商標之商品，爰依商標法第八十三條規
    定，不問屬於犯人與否，均沒收之。至扣案之遊戲光碟目錄六冊、包裝袋八十七
    只，為供被告販賣仿冒品所用之物，業據其供承在卷，爰依修正前著作權法第九
    十八條沒收之。
據上論斷，應依刑事訴訟法第二百七十三條之一第一項、第二百九十九條第一項前段
，修正後商標法第八十二條、第八十三條，修正前著作權法第九十一條之一第三項、
第一項、第九十八條，刑法第第十一條前段、第二條第一項、第五十六條、第二百十
六條、第二百十條、第二百二十條第一項、第二項、第五十五條、第四十一條第一項
前段，罰金罰鍰提高標準條例第二條，判決如主文。
本案經檢察官楊智綸到庭執行職務
中　　　華　　　民　　　國　　九十三　　年　　 十一 　　月　　二十二　　日
                                      臺灣臺北地方法院智慧財產法庭
                                          法  官　歐陽漢菁
右正本證明與原本無異。
如不服本判決，應於判決送達後十日內，向本院提出上訴狀。
                                          書記官 沈芳君
中　　　華　　　民　　　國　　九十三　　年　　 十一 　　月　　二十三　　日
附錄本案論罪科刑法條全文
刑法第二百二十條
在紙上或物品上之文字、符號、圖畫、照像，依習慣或特約，足以為表示其用意之證
明者，關於本章及本章以外各罪，以文書論。錄音、錄影或電磁紀錄，藉機器或電腦
之處理所顯示之聲音、影像或符號，足以為表示其用意之證明者，亦同。
稱電磁紀錄，指以電子、磁性或其他無法以人之知覺直接認識之方式所製成之紀錄，
而供電腦處理之用者。
刑法第二百一十條
偽造、變造私文書，足以生損害於公眾或他人者，處五年以下有期徒刑。
刑法第二百一十六條
行使第二百十條至第二百十五條之文書者，依偽造、變造文書或登載不實事項或使登
載不實事項之規定處斷。
修正前著作權法第九十一條之一
意圖營利而以移轉所有權之方法散布著作原件或其重製物而侵害他人之著作財產權者
，處三年以下有期徒刑、拘役，或科或併科新臺幣七十五萬元以下罰金。
非意圖營利而以移轉所有權之方法散布著作原件或其重製物，或意圖散布而公開陳列
或持有而侵害他人之著作財產權者，散布份數超過五份，或其侵害總額按查獲時獲得
合法著作重製物市價計算，超過新臺幣三萬元者，處二年以下有期徒刑、拘役，或科
或併科新臺幣五十萬元以下罰金。
犯第一項之罪，其重製物為光碟者，處三年以下有期徒刑、拘役，或併科新臺幣一百
五十萬元以下罰金。
犯前項之罪，經供出其物品來源，因而破獲者，得減輕其刑。
商標法第八十二條
明知為前條商品而販賣、意圖販賣而陳列、輸出或輸入者，處一年以下有期徒刑、拘
役或科或併科新臺幣五萬元以下罰金。
